臺灣臺北地方法院民事裁定　　　　　　　　100年度法字第4號
聲　請　人　財團法人台北市林東山堂
上列聲請人聲請變更財團法人台北市林東山堂組織暨捐助章程，
本院裁定如下：
    主  文
聲請駁回。
聲請程序費用新台幣壹仟元由聲請人負擔。
    理  由
一、本件聲請意旨略以：聲請人於財團法人台北市林東山堂組織
    暨捐助章程第6條增列第8項：「董事及監察人產生方式由前
    屆董事、監察人任期屆滿互相推選」，並經聲請人於民國99
    年12月21日召開之第12屆董事、監察人聯席會議通過，爰依
    民法第62條之規定聲請變更章程如修正附表所示。
二、按財團之組織及其管理方法，由捐助人以捐助章程或遺囑定
    之。捐助章程或遺囑所定之組織不完全，或重要之管理方法
    不具備者，法院得因主管機關、檢察官或利害關係人之聲請
    ，為必要之處分；又為維持財團之目的或保存其財產，法院
    得因捐助人、董事、主管機關、檢察官或利害關係人之聲請
    ，變更其組織。民法第62條、第63條定有明文。其立法理由
    略以：「謹按財團之組織，及其管理方法，須由捐助人以以
    捐助章程定之者，蓋以財團之集合，本基於捐助人之意思而
    成立，則其內部之組織，及其管理之方法，自須尊重捐助人
    之意思。若章程所定之組織不完全，或重要管理方法不具備
    時，則無由達其一定之目的，而影響於利害關係人者甚鉅。
    故規定法院得因利害關係人之聲請，為必要之處分，俾資救
    濟，蓋又為保護利害關係人之利益計也」。是財團法人除「
    章程所定之組織不完全，或重要管理方法不具備，而無由達
    其一定之目的」時，始能聲請法院裁定變更章程，且利害關
    係人聲請之處分內容亦須明確可行，方得准許。次按法院依
    民法第62條為必要之處分或第63條變更財團之組織前，應徵
    詢主管機關之意見，但由主管機關聲請者，不在此限，非訟
    事件法第62條亦有明文。
三、經查，本件聲請人固主張其將組織暨捐助章程第6條增列第8
    項：「董事及監察人產生方式由前屆董事、監察人任期屆滿
    互相推選」，業經其於99年12月21日召開之第12屆董事、監
    察人聯席會議通過，並提出條文修正對照表及董事、監察人
    聯席會議紀錄（含簽到簿）及法人登記證書各1件附卷為證
    。惟本院徵詢主管機關臺北市民政局對上開修正條文有無意
    見，該局函覆稱：「經查該法人修正組織暨捐助章程第6條
    第8項有關董事及監察人之產生方式，宜先探求該法人真意
    是否欲由原任之董事及監察人於任期屆滿前推選下一屆之董
    事及監察人，如是，則建請法人將該條文修正為『董事及監
    察人應在當屆任期屆滿○個月前召開董事及監察人會議推選
    下屆董事及監察人，並報請主管機關許可後，向所屬地方法
    院申辦變更登記』，以茲明確。另修正章程第15條漏未加註
    『臺灣臺北地方法院民事裁定98年度審法字第94號』文字，
    並建請法人將本次修正章程經法院裁定之字號一併加註」，
    此有該局100年1月12日北市民宗字第10030065000號函1件附
    卷可稽。可見本次變更捐助暨章程內容尚有上開缺失，則聲
    請人聲請變更財團法人台北市林東山堂組織暨捐助章程，仍
    有依主管機關之函文意旨加以全面審慎修正之必要。從而，
    本件聲請人之聲請與民法第62條規定之要件尚有不符，礙難
    准許，應予駁回。
四、依非訟事件法第21條第1項前段，裁定如主文。
中    華    民    國    100     年    1    月    19   日
                  民事第六庭    法  官  郭顏毓
以上正本係照原本作成。
如對本裁定抗告，須於裁定送達後10日內向本院提出抗告狀，並
繳納抗告費新台幣1,000元。
中    華    民    國   100    年    1     月    20    日
                                書記官  林政彬